【裁判字號】    99,智易,18
【裁判日期】    991130
【裁判案由】    違反商標法
【裁判全文】
臺灣彰化地方法院刑事判決              99年度智易字第18號
公  訴  人  臺灣彰化地方法院檢察署檢察官
被      告  羅國民
上列被告因違反商標法案件，經檢察官提起公訴（99年度偵字第
3332號），本院判決如下：
    主  文
羅國民犯商標法第82條之非法販賣侵害商標權之商品罪，處拘役
貳拾日，如易科罰金，以新臺幣壹仟元折算壹日；緩刑貳年。扣
案之「HELLO KITTY」商標之襪子佰柒拾肆隻沒收之。
    犯罪事實
一、被告羅國民明知「HELLO KITTY 」之商標名稱及圖樣，係日
    商三麗鷗股份有限公司（下稱三麗鷗公司）向我國經濟部智
    慧財產局申請註冊，於專用期間內，就所指定之褲襪服飾等
    商品，取得商標專用權，現仍在專用期限內，未經同意不得
    於同一商品，使用相同之註冊商標，且明知該商標在國際與
    國內市場均行銷多年，具有相當聲譽，為業者及一般消費大
    眾所熟知，屬相關大眾所共知之商標。其於民國97年2 月15
    日接受高鋒針織實業股份有限公司（下稱高鋒公司，起訴書
    誤載為「高峰公司」）之委託【高鋒公司係接受高典國際股
    份有限公司之委託製造，而高典國際股份有限公司經美國紐
    約HIGH POINT DESIGNS LLC公司授權使用該商標，係經三麗
    鷗公司合法授權使用】，在位於彰化縣社頭鄉○○村○○路
    524 號住處，生產「HELLO KITTY 」商標之襪子。惟製造過
    程中所產生之瑕疵品，經高鋒公司退回由羅國民自行處理，
    羅國民卻未予銷燬，竟基於販賣以牟利之意圖，未經商標權
    人同意使用「HELLO KITTY 」之商標，並以每打新臺幣（下
    同）10元之價格，將該有「HELLO KITTY 」商標之瑕疵品襪
    子700 多隻賣予林伊娟。嗣經警在臺中市○○街115 號前之
    攤位上，查獲林伊娟陳列上揭「HELLO KITTY 」商標襪子供
    不特定人選購，並當場扣得商標為「HELLO KITTY 」襪子共
    698 隻（林伊娟涉嫌違反商標法案件，業經臺灣臺中地方法
    院檢察署檢察官以99年度偵字第3322號為緩起訴處分確定）
    。另經警持搜索票，於99年2 月10日14時15分許，在羅國民
    前址住處實施搜索，扣得「HELLO KITTY 」襪子380 隻（含
    高鋒公司提供之樣品6 隻）及電腦織襪機13臺。
二、案經三麗鷗公司訴由內政部警政署保安警察第二總隊第一大
    隊第二中隊報請臺灣彰化地方法院檢察署檢察官偵查起訴。
    理  由
壹、程序部分（證據能力之認定）：
一、按被告以外之人於審判外之言詞或書面陳述，除法律有規定
    者外，不得作為證據，刑事訴訟法第159 條第1 項定有明文
    ；被告以外之人於審判外之陳述，雖不符刑事訴訟法第159
    條之1 至之4 等四條之規定，而經當事人於審判程序同意作
    為證據，法院審酌該言詞陳述或書面陳述作成時之情況，認
    為適當者，亦得為證據，當事人、代理人或辯護人於法院調
    查證據時，知有刑事訴訟法第159 條第1 項不得為證據之情
    形，而未於言詞辯論終結前聲明異議者，視為有前項之同意
    ，同法第159 條之5 定有明文。查本件檢察官所引用具傳聞
    性質之書面資料，被告亦不爭執該等證據之證據能力，並使
    用作為認定事實之依據；本院復審酌該等書面資料之取得過
    程並無瑕疵，與本案待證事實間復具有相當之關聯性，以之
    作為本案證據尚無不當，是該等證據均具有證據能力。
二、本案下列引用之其餘供述及非供述證據，經本院依法踐行調
    查證據程序，公訴人及被告均不爭執各該證據之證據能力，
    且亦查無依法應排除其證據能力之情形，是後述所引用證據
    之證據能力均無疑義，再予敘明。
貳、實體部分：
一、訊據被告就上揭事實坦承不諱，核與證人林伊娟、高鋒公司
    人員黃春宗、高典國際股份有限公司人員高曉敏、告訴代理
    人呂紹凡律師等人之證述情節大致相符，復有警員劉崇彬之
    偵查報告書、經濟部智慧財產局商標資料檢索服務列印資料
    、萬國法律事務所出具之侵害商標權真仿品比對報告、高峰
    公司生產說明書統計表、高典國際股份有限公司訂單、「
    HELLO KITTY 」襪子圖樣、HIGH POINT DESIGNSLLC 公司所
    出具之信函等在卷可參，且有扣案之「HELLO KITTY 」商標
    之襪子380 隻（其中6 隻為高鋒公司提供之樣品）等物足資
    佐證，被告自白核與事實相符，本件事證已臻明確，被告犯
    行堪以認定，應依法論科。
二、論罪科刑之理由：
  (一)核被告羅國民所為，係犯商標法第82條明知為未得商標權人
    同意於同一商品使用相同之註冊商標之商品而販賣罪。
  (二)爰審酌被告為高中肄業，家裡從事製造襪子工作，竟未得商
    標權人同意而販賣所代工遭退回有瑕疵之商標商品，漠視保
    護智慧財產權之法令規範，對商標權人之商譽造成損害，並
    累及我國致力於智慧財產權保護之國際聲譽，確有不當，對
    於商標權人之侵害不可謂不大，惟以一打10元賣給林伊娟，
    所得利益有限，及其犯罪動機、目的、手段，並無任何前科
    ，有臺灣高等法院被告前案紀錄表在卷供參，被告於犯罪後
    自始坦承犯行，犯後態度尚佳等一切情狀，量處如主文所示
    之刑，並諭知易科罰金之標準示懲。
  (三)查被告前未曾因故意犯罪受有期徒刑以上刑之宣告，有臺灣
    高等法院被告前案紀錄表在卷可參，其因一時失慮，致罹本
    罪，經此偵、審程序，當知所警惕，信無再犯之虞，認對其
    所宣告之刑以暫不執行為適當，爰依刑法第74條第1 項第1
    款之規定併予宣告緩刑2 年，以啟自新。
  (四)扣案之「HELLO KITTY 」商標之襪子374 隻，係在被告住處
    搜索所扣得，為被告犯商標法第82條之罪所販賣之商品，不
    論是否屬於被告所有，應依同法第83條之規定，宣告沒收之
    。至於另扣案為高鋒公司所提供「HELLO KITTY 」襪子樣品
    6 隻，及電腦織襪機13臺，均非被告犯商標法所販賣之商品
    ，依法無從併予宣告沒收。另關於扣案「KINE」商標襪子87
    9 隻，並非被告犯商標法罪之商品（見後述之不另為無罪部
    分），依法亦無從宣告沒收，均附此敘明。
三、不另為無罪部分：
  (一)公訴意旨另略以：被告明知「NIKE」、「HELLO KITTY 」之
    商標名稱及圖樣，分別經美商耐克國際股份有限公司（下稱
    耐克公司）、三麗鷗公司向我國經濟部智慧財產局申請註冊
    ，於專用期間內，就所指定之褲襪服飾等商品，取得商標專
    用權，現仍在專用期限內，未經同意不得於同一商品，使用
    相同之註冊商標，且該商標圖樣之商品，在國際與國內市場
    均行銷多年，具有相當之聲譽，為業者及一般消費大眾所熟
    知，屬相關大眾所共知之商標與商品。被告竟基於製造仿冒
    商標商品之犯意，未經耐克公司之同意，於96年至97年間，
    在彰化縣社頭鄉○○村○○路524 號住處，擅自以電腦織襪
    機將「NIKE」商標使用於其製造之襪子，而於同一商品，使
    用相同之註冊商標。另羅國民於相同時間、地點，接受高鋒
    公司之委託製造使用「HELLO KITTY 」商標之襪子，惟製造
    過程所產生之瑕疵品，並未經得商標權人同意使用「HELLO
    KITTY 」商標即對外販售該仿冒「HELLO KITTY 」襪子700
    多隻賣予林伊娟，因認被告之製造襪子行為係涉犯商標法第
    81條第1 款之未得商標權人同意，於同一商品，使用相同之
    註冊商標罪嫌，而前揭販賣「HELLO KITTY 」商標襪子行為
    為使用行為所吸收，又製造「HELLO KITTY 」及「NIKE」商
    標襪子之行為係屬想像競合關係等語。
  (二)按犯罪事實應依證據認定之，無證據不得認定犯罪事實；不
    能證明被告犯罪者，應諭知無罪之判決，刑事訴訟法第154
    條第2 項、第301 條第1 項分別定有明文。次按被告之自白
    ，不得作為有罪判決之唯一證據，仍應調查其他必要之證據
    ，以察其是否與事實相符，同法第156 條第2 項復有明文。
    又認定不利於被告之事實，須依積極證據，苟積極證據不足
    為不利於被告事實之認定時，即應為有利於被告之認定。再
    事實之認定應憑證據，如未能發現相當證據，或證據不足以
    證明，自不能以推測或擬制之方法，以為裁判基礎；另認定
    犯罪事實所憑之證據，雖不以直接證據為限，間接證據亦包
    括在內，然無論直接或間接證據，其為訴訟上之證明，須於
    通常一般之人均不致於有所懷疑，而得確信其為真實之程度
    者，始得據之為有罪之認定，倘其證明尚未達到此一程度，
    而有合理性懷疑之存在時，即無從為有罪之認定（最高法院
    30年上字第816 號、30年上字第1831號、40年臺上字第86號
    及76年臺上字第4986號判例意旨參照）。再者，刑事訴訟法
    第161 條已於91年2 月8 日修正公佈，其第1 項規定：檢察
    官就被告犯罪事實，應負舉證責任，並指出證明之方法。因
    此，檢察官對於起訴之犯罪事實，應負提出證據及說服之實
    質舉證責任，倘其所提出之證據，不足為被告有罪之積極證
    明，或其指出證明之方法，無從說服法院以形成被告有罪之
    心證，基於無罪推定之原則，自應為被告無罪判決之諭知（
    最高法院92年臺上字第128 號判例意旨參照）。
  (三)訊據被告羅國民雖坦承有製造上揭「NIKE」商標襪子，及製
    造「HELLO KITTY 」商標襪子等行為。惟辯稱：該商標「
    NIKE 」 襪子係自己做給小孩穿的，而「HELLO KITTY 」商
    標襪子係代工外銷做剩下的瑕疵品等語。
  (四)經查：
  1.按商標法所稱商標之使用，指為行銷之目的，將商標用於商
    品、服務或其有關之物件，或利用平面圖像、數位影音、電
    子媒體或其他媒介物足以使相關消費者認識其為商標，商標
    法第6 條定有明文。本件扣案「NIKE」商標襪子係因證人林
    依娟販賣「HELLO KITTY 」商標襪子尋得製造廠商上游即被
    告，因而搜索扣得，有證人林伊娟警詢筆錄（見99警聲搜40
    4 號卷第12頁），及本院搜索票、搜索扣押筆錄及扣押物品
    目錄表（見同上99警聲搜404 卷第38-45 頁、警卷第22-27
    頁），而扣得之數量雖多達876 隻，惟依卷內相關證據僅有
    NIKE產品鑑定書及經濟部智慧財產局商標資料檢索服務（見
    警卷第18、19頁），並無足以證明該「NIKE」商標有為「行
    銷目的」之情，被告辯稱「NIKE」襪子係自己做給小孩穿的
    等語，並非不無可能，依上揭商標法之規定，實難僅依扣得
    該「NIKE」商標有876 隻襪子，即認其數量甚多而符合商標
    法所稱之「商標使用」，是公訴人就此「NIKE」商標有違反
    商標法之行為所舉之證據尚有未足，自難僅以被告「認罪」
    之自白而採為其論罪之依據。
  2.另扣案「HELLO KITTY 」商標襪子為被告所製造，並販賣予
    證人林伊娟（見99警聲搜第12頁），此業經證人林伊娟證述
    明確，且為被告所不否認。又該襪子上之「HELLO KITTY 」
    商標，業已註冊，有經濟部智慧財產局商標資料檢索服務可
    按（見警卷第13-16 頁），而扣案襪子上之「HELLO KITTY
    」商標係被告替高鋒公司代工，有高鋒公司生產說明書統計
    表（見警卷第28-29 頁），並經證人黃春宗證述無訛（見偵
    卷第14-15 頁、第30-31 頁），且委託代工之襪子係高典國
    際股份有限公司所訂購（見偵卷第17-19 頁之訂單），高典
    國際股份有限公司已取得「HELLO KITTY 」商標權人之授權
    製造，此有證人即高典國際股份有限公司副總經理高曉敏證
    述在卷（見偵卷第31-32 頁），並有傳真資料（見偵卷第20
    頁）供參，復經告訴代理人查證此傳真授權資料確係真正（
    見偵卷第48頁），此亦為起訴意旨所認定之事實，是扣案「
    HELLO KITTY 」商標襪子係經合法授權再由高鋒公司委託被
    告製造，是扣案有「HELLO KITTY 」商標襪子並非仿冒品，
    被告行為當無違反商標法第81條之侵害商標法罪，應屬明確
    。
  (五)綜上所述，公訴人所指被告另涉有違反商標法第81條第1 款
    之侵害商標法罪，其未得商標權人之同意，於同一商品，使
    用「HELLO KITTY 」及「NIKE」之註冊商標犯行，既有如上
    之瑕疵，本院自難僅以被告之自白為其唯一論罪之依據，並
    因而對公訴人起訴被告此部分犯行無法形成有罪之確信；此
    外，公訴人復未提出其他適合於證明被告此部分犯罪事實之
    其他積極證據，以資證明被告有該部分犯行，揆諸前揭條文
    規定及證據法則說明，被告此部分犯行當屬不能證明，原應
    為被告無罪判決之諭知，惟公訴人認此使用二種商標行為為
    想像競合部分，並就「HELLO KITTY 」商標之販賣部分有吸
    收關係，爰不另為無罪之諭知，附此敘明。
四、據上論斷，依刑事訴訟法第299 條第1 項前段，商標法第82
    條、第83條，刑法第11條、第41條第1 項前段、第74條第1
    項第1 款，判決如主文。
本案經檢察官陳隆翔到庭執行職務。
中    華    民    國    99    年    11    月    30    日
                  刑事第五庭    法  官    李淑惠
以上正本證明與原本無異。
如不服本判決應於收受判決後10日內向本院提出上訴書狀，並
應敘述具體理由。其未敘述上訴理由者，應於上訴期間屆滿後
20日內向本院補提理由書(均須按他造當事人之人數附繕本)
「切勿逕送上級法院」。
告訴人或被害人對於判決如有不服具備理由請求檢察官上訴者，
其上訴期間之計算係以檢察官收受判決正本之日期為準。
中    華    民    國    99    年    11    月    30    日
                                書記官    張清秀
附錄本案論罪科刑法條全文：
商標法第82條
明知為前條商品而販賣、意圖販賣而陳列、輸出或輸入者，處
1 年以下有期徒刑、拘役或科或併科新臺幣 5 萬元以下罰金。
商標法第83條
犯前 2 條之罪所製造、販賣、陳列、輸出或輸入之商品，或所
提供於服務使用之物品或文書，不問屬於犯人與否，沒收之。

司法院資訊處製作；財團法人民間司法改革基金會備份。
